【裁判字號】    99,易,1547
【裁判日期】    991228
【裁判案由】    竊盜
【裁判全文】
臺灣臺南地方法院刑事判決              99年度易字第1547號
公  訴  人  臺灣臺南地方法院檢察署檢察官
被      告  彭金發
            張彥騰
上列被告因竊盜案件，經檢察官提起公訴（99年度偵字第13011
號），本院判決如下：
    主  文
彭金發共同犯侵占離本人持有物罪，處罰金新臺幣壹萬肆仟元，
如易服勞役，以新臺幣壹仟元折算壹日。
張彥騰共同犯侵占離本人持有物罪，處罰金新臺幣壹萬肆仟元，
如易服勞役，以新臺幣壹仟元折算壹日。
    事  實
一、(一)彭金發前因竊盜案件，經本院以96年度簡字第3498號判處
    有期徒刑5月確定，嗣於民國（下同）97年8月25日縮刑期滿
    執行完畢；張彥騰亦前因竊盜案件，經本院以96年度簡字第
    3995號、96年度簡字第2611號分別判處有期徒刑3月、2月確
    定，並經本院以97年度聲字第252號裁定應執行刑有期徒刑4
    月確定，而於97年5月2日縮刑期滿執行完畢（該等前科紀錄
    於本件均不成立累犯）。(二)詎其等均不知惕勵，彭金發及張
    彥騰於民國（下同）99年8月13日晚間6時50分許，在臺南市
    ○○區○○路與保安路口，見已脫離所有人盧怡琄持有之車
    牌號碼VKS-837號輕型機車（上開機車係盧怡琄於99年7月29
    日下午4時30分許，在臺南市○○路○段310號大潤發賣場之
    機車停車場遭不詳人士所竊）停放於該處，且機車鑰匙插置
    於該車上，竟基於意圖為自己不法所有之犯意聯絡，擅自將
    之侵占入己，由彭金發以上開鑰匙發動機車電門，駕駛該機
    車搭載張彥騰離去，共同侵占該機車及鑰匙得手。嗣於99年
    8月13日晚間7時許，張彥騰騎乘上開機車搭載彭金發，行經
    臺南市○○區○○路與海安路口，為警攔檢查獲，當場扣得
    上開機車1輛及上開鑰匙1支（均已發還盧怡琄）。
二、案經臺南市政府警察局第二分局報告臺灣臺南地方法院檢察
    署檢察官偵查起訴。
    理  由
一、上開犯罪事實，業據被告彭金發及被告張彥騰於警詢時坦承
    其二人基於意圖為自己不法之所有犯意，在上開府前路與保
    安路口，由被告彭金發擅以上開鑰匙發動駕駛上開機車，逕
    自搭載被告張彥騰離去，嗣遭警查獲等情無訛（見警卷第1
    至10頁），並有證人即被害人盧怡琄於警詢中證述上開機車
    （含鑰匙）係伊所有，前於99年7月29日下午4時30分許，在
    上開大潤發賣場之機車停車場失竊等語可稽（見警卷第11至
    14頁），再有扣押筆錄、扣押物品目錄表、照片2張、臺南
    市警察局車輛尋獲電腦輸入單2紙及盧怡琄出具之認領保管
    單1紙存卷足佐（見警卷第15、16、22、35至37頁），故被
    告二人所為上開犯行，可予確認；至於被告彭金發於偵查中
    另辯稱：我有打算要把上開機車及鑰匙放回原位云云（見偵
    卷第8頁），與前開事證不符，顯係臨訟卸責之詞，無足採
    信。綜上所述，本件事證明確，被告二人上開犯行，堪予認
    定。
二、(一)查被害人盧怡琄雖因遭不詳人士自上開大潤發賣場之機車
    停車場，竊走上開機車（含鑰匙），而喪失持有該等物品之
    狀態，但其所有權並未因而喪失，該等物品雖經無所有權人
    棄置在上開府前路與保安路口，然仍非無主物，乃屬脫離本
    人所持有之物。核被告彭金發及被告張彥騰所為，均係犯刑
    法第337條侵占離本人所持有之物罪。另被告彭金發與被告
    張彥騰間，於前揭侵占離本人所持有之物犯行，有犯意聯絡
    及行為分擔，為共同正犯。(二)至於公訴意旨雖認被告二人上
    開所為，應依刑法第320條第1項之竊盜罪嫌處斷，固非無見
    ；惟(1)竊盜罪之客體，須為他人持有支配中之物品（最高法
    院25年上字第7374號判例要旨、83年度臺上字第3008號裁判
    要旨參照），本件被害人盧怡琄於警詢時所述關於上開機車
    （含鑰匙）前於上開大潤發賣場之機車停車場遭不詳人士竊
    走之證詞，無法證明該等行竊之不詳人士即係被告二人，且
    本件亦無其他積極證據，可資證明被告二人在上開府前路與
    保安路口為本件犯行時，上開機車（含鑰匙）仍在他人持有
    支配、實力管領之中，自不能以推測或擬制之方法，遽認被
    告二人犯有竊盜行為，本於罪疑惟輕之原則，應對被告二人
    以較輕之刑法第337條之侵占離本人持有物罪論科，是起訴
    意旨認被告二人所為係構成竊盜罪名，容有未洽。(2)復按犯
    罪乃侵害法益之行為，犯罪事實自屬侵害性之社會事實，亦
    即刑法加以定型化之構成要件事實，又刑事訴訟法第300條
    之變更起訴法條，必以犯罪事實同一性為基礎，又所謂「同
    一性」，應以侵害性行為之內容是否雷同，犯罪構成要件是
    否具有共通性為準，若二罪名之構成要件具有相當程度之吻
    合而無罪質之差異時，即可謂具有同一性；另查本案被告二
    人所犯之侵占侵占離本人持有物罪，對該物並未先具有委任
    管理等持有之關係，此與其他類型之侵占罪不同，而與檢察
    官起訴之「竊盜罪」相同，且所謂「侵占」與「竊盜」，俱
    以和平手段將物移入自己實力支配下，其客觀構成要件之主
    要事實雷同，二罪復同以為自己或第三人不法之所有為主觀
    要件，同以他人之財物為客體，同為侵害財產法益之犯罪，
    罪質尚無差異，應認為具有同一性（最高法院81年度臺上字
    第2039號判決、86年度臺非字第187號判決意旨參照），是
    本件起訴之基本事實既與本院認定侵占離本人持有之物之基
    礎事實具有同一性，本院自得予以審理，並依法變更起訴法
    條，附此敘明。(二)爰審酌被告二人前均有如犯罪事實欄所載
    之竊盜前科（不構成累犯），有其等臺灣高等法院被告前案
    紀錄表在卷可憑，猶不思警惕，因一時貪念而再為本件犯行
    ，其等犯罪之動機、手段，犯罪所生之損害，犯後承認不法
    之態度等一切情狀，分別量處如主文所示之刑，並分別諭知
    易服勞役之折算標準，以示懲儆。
三、被告彭金發及被告張彥騰於審判期日經合法傳喚，無正當理
    由不到庭，本院認應為罰金之判決，爰不待其陳述，逕為一
    造辯論判決，併此敘明。
據上論斷，應依刑事訴訟法第284條之1、第299條第1項前段、第
300條、第306條，刑法第28條、第337條、第42條第3項，刑法施
行法第1條之1第1項、第2項前段，判決如主文。
本案經檢察官李白松到庭執行職務。
中    華    民    國    99    年    12    月    28    日
                  刑事第十二庭    法  官  盧鳳田
以上正本證明與原本無異。
如不服本判決應於收受本判決後10日內向本院提出上訴書狀，並
應敘述具體理由。如未敘述上訴理由者，應於上訴期間屆滿後20
日內向本院補提理由書狀（均須按他造當事人之人數附繕本）「
切勿逕送上級法院」。
                                  書記官  黃憶筑
中    華    民    國    99    年    12    月    28    日
附錄本件論罪科刑法條全文：
刑法第337條：
意圖為自己或第三人不法之所有，而侵占遺失物、漂流物或其他
離本人所持有之物者，處五百元以下罰金。

司法院資訊處製作；財團法人民間司法改革基金會備份。
